【裁判字號】    95,台上,2959
【裁判日期】    950530
【裁判案由】    偽造文書
【裁判全文】
最高法院刑事判決            九十五年度台上字第二九五九號
    上  訴  人  甲○○原名羅.
                        38號.
    選任辯護人  陳政律師
上列上訴人因偽造文書案件，不服台灣高等法院中華民國九十二
年十月十三日第二審判決（九十二年度上訴字第二六四三號，起
訴案號：台灣士林地方法院檢察署九十一年度偵字第一一八０四
號），提起上訴，本院判決如下：
    主  文
上訴駁回。
    理  由
按刑事訴訟法第三百七十七條規定，上訴於第三審法院，非以判
決違背法令為理由，不得為之。是提起第三審上訴，應以原判決
違背法令為理由，係屬法定要件。如果上訴理由狀並未依據卷內
訴訟資料，具體指摘原判決不適用何種法則或如何適用不當，或
所指摘原判決違法情事，顯與法律規定得為第三審上訴理由之違
法情形，不相適合時，均應認其上訴為違背法律上之程式，予以
駁回。本件上訴人甲○○（原名羅文馨）上訴意旨略稱：(一)原判
決理由欄稱：上訴人在原判決附表（下稱附表）所示醫療費用存
根聯上所偽造之署押，或係病患本人名義，或係病患家屬名義；
然原判決主文、事實及理由欄竟均記載係病患家屬，與附表所示
內容明顯不符。又原審曾經提示二百八十四張之財團法人辜公亮
基金會和信治癌中心醫院（下稱和信醫院）醫療費用存根聯（收
據）、和信醫院退費單交予上訴人辨識，然卷附之上揭醫療退費
單計二百八十三張，而在上揭醫療費用存根聯上有偽造病患或家
屬署押者僅二百七十九張，足見於審判程序中提示予上訴人辨識
之證據，與原判決認定者不符，原判決有應於審判期日調查之證
據未予調查之違法。(二)原判決認定上訴人向和信醫院詐得金額為
新台幣（下同）一千二百八十一萬九千五百二十三元，係以上訴
人於自首狀附呈之附表為計算之依據，然該附表編號「」之林
絹，編號「117」之廖月味，編號「209」之陶錦藩，及編號「27
8 」之黃良玉四人之醫療費用存根聯，均無任何人簽名，其金額
計二十一萬一千六百七十三元，應無入上訴人口袋之理，原判決
認定該部分退費款亦係上訴人經手而未繳回，與卷存證據不符，
原判決有認定事實與卷內證據不符、理由不備等違法。(三)原審就
上揭二百八十三份和信醫院退費單及二百七十九張醫療費用存根
聯（收據）是否均為上訴人偽造署押於其上，未詳予調查，率依
上訴人之供認、告訴人和信醫院之指訴，認定上訴人犯行，亦有
違採證法則。又上揭醫療費用究竟是否為得申請退費或不得申請
退費之醫療費用，原審未詳予究明，遽為判決，亦有違誤等語。
惟查原判決認定上訴人有原判決事實欄所載之犯行，因而撤銷第
一審判決，改判依牽連犯規定，從一重論處上訴人連續行使偽造
私文書，足以生損害於他人罪刑，關於行使偽造私文書部分，係
依憑上訴人於偵審中對上揭犯行之坦白供認，核與被害人和信醫
院指訴情節相符，佐以卷附上揭偽造之和信醫院醫療費用存根聯
（收據）二百七十九張，和信醫院退費單二百八十三張等書證，
為其論罪之基礎。又按原判決事實就認定上訴人以偽刻之藥師「
00000000000 張詠河」職章加蓋，偽造成和信醫院退費單共二百
八十三張，以及上訴人冒以和信醫院病患或家屬姓名簽署於和信
醫院醫療費用存根聯（收據）上，偽造成該存根聯計二百七十九
張之事實，已於理由欄明所依憑認定之證據。其事實認定、理
由論斷及主文所為沒收之宣告均無不相符合之情形。上訴意旨空
言指摘，原判決主文、事實及理由與附表所為記載內容不相符合
云云，顯與卷內訴訟資料不相符合。又按上揭偽造之和信醫院退
費單計為二百八十三張，偽造之和信醫院醫療費用存根聯（收據
）計為二百七十九張（另有四張未經偽造病患或家屬署押於其上
），原審於審判程序中提示上揭和信醫院退費單及和信醫院醫療
費用存根聯予上訴人辨識時，雖誤稱其張數為二百八十四張，惟
已將該偽造之退費單及醫療費用存根聯全部交予上訴人辨識，予
其辯論之機會，自無所謂應於審判期日調查之證據未予調查之違
誤。上訴人就行使偽造私文書部分之其餘上訴意旨，係徒憑己見
，就原審採證認事職權之適法行使，及原判決已論斷說明之事項
，重複為事實之爭辯，核與法律所規定得為第三審上訴理由之違
法情形不相適合，其上訴違背法律上之程式，應予駁回。又按刑
法第三百三十九條第一項之詐欺取財罪，乃屬不得上訴於第三審
法院之案件。上訴人就行使偽造私文書部分之上訴，既經認為不
合法，應從程序上予以駁回，則經原判決認與行使偽造私文書部
分有牽連犯裁判上一罪關係之詐欺取財部分，亦無從併為實體上
之審理，該部分之上訴亦應併認為不合法而予以駁回。
據上論結，應依刑事訴訟法第三百九十五條前段，判決如主文。
中    華    民    國  九十五  年    五    月   三十   日
                      最高法院刑事第九庭
                          審判長法官  陳  正  庸
                                法官  賴  忠  星
                                法官  王  居  財
                                法官  林  開  任
                                法官  林  立  華
      本件正本證明與原本無異
                                      書  記  官
中    華    民    國  九十五  年    六    月   十三   日
                                                Ａ


司法院資訊處製作；財團法人民間司法改革基金會備份。
